【裁判字號】    90,易,2152
【裁判日期】    901101
【裁判案由】    傷害
【裁判全文】
臺灣板橋地方法院刑事判決                          九十年度易字第二一五二號
    公  訴  人  臺灣板橋地方法院檢察署檢察官
    被      告  乙○○
                丙○○
    右二人共同
    選任辯護人  黃淑琳
                江肇欽
                彭上華律師
右列被告因傷害案件，經檢察官提起公訴（九十年度偵字第七五八二號、第七七一一
號、第六二二三號），本院判決如左：
    主  文
乙○○、丙○○均無罪。
    理  由
一、公訴意旨略以：被告乙○○係甲○○之夫，被告丙○○為乙○○之母，甲○○與
    乙○○、丙○○之間相處不睦，於民國九十年一月廿二日晚間七時三十分許，乙○○、丙○○前往台北縣板橋市○○路二十一號七樓甲○○母親沈雪孃住處，與
    甲○○洽談離婚事宜，雙方竟起爭執，乙○○、丙○○二人共同基於普通傷害之
    犯意，徒手毆打甲○○，致甲○○受有右前臂皮膚瘀傷兩處（３Ｘ３公分、２Ｘ
    ２公分）、右前臂及右手臂多處擦傷等傷害。乙○○於九十年三月二日下午二時
    三十分許，復前往上開沈雪孃住處，與甲○○協調離婚事宜，乙○○竟又基於前
    開普通傷害之犯意，徒手毆打甲○○，造成甲○○受有頭部外傷、頸部、上背及
    肢體多處擦挫傷併瘀血等傷害。因認被告乙○○、丙○○二人所為均係犯刑法第
    二百七十七條第一項之普通傷害罪嫌。
二、公訴人認被告乙○○、丙○○涉有上開傷害罪嫌，係以：告訴人甲○○於警訊及
    偵查中之指述，及證人沈雪孃、吳銀杏於偵查中之證述，與告訴人甲○○所提出
    之診斷證明書二件、離婚協議書、民事暫時保護令各一件為其主要論據。訊據被
    告乙○○、丙○○均堅決否認傷害犯行，被告乙○○辯稱：「一月二十二日晚上
    我去那裡是要拿鑰匙，不是談離婚。我和我母親進去，我太太母親林沈雪孃一開
    門，我太太就抓住我母親丙○○的頭髮，我叫他放手，他不放，我只好抱著兒子
    頂著鐵門，告訴人甲○○被我頂開，就到廚房拿菜刀，我跟我岳母說，他一吵架
    就拿菜刀，你都不信，後來我岳母就叫告訴人把菜刀拿進去，並說沒這回事。三
    月二日也不是談離婚，而是協調贍養費，我有先打電話給岳母說，我要去看小孩
    ，結果我去看小孩時，我岳母就抱怨我不給生活費。他那個傷勢是一星期後才去
    驗傷，我覺得很可疑。：：：，當時告訴人抓我的頭髮，並把我壓在地上，我當
    時抱著小孩，我就叫岳母把小孩抱走，抱走之後，我就和告訴人發生拉扯，後來
    我說一起放手，等放手時，我摸我的頭，發現手上都是我的頭髮，可見告訴人拉
    扯很重」等語﹔被告丙○○辯稱：「一月二十二日那天我們去告訴人家，我沒有
    打人」等語。
三、按犯罪事實應依證據認定之，無證據不得推定其犯罪事實，刑事訴訟法第一百五
    十四條定有明文，又告訴人之告訴，係以使被告受刑事訴追為目的，是其陳述是
    否與事實相符，仍應調查其他證據以資審認；且認定不利於被告之事實，須依積
    極證據，苟積極證據不足為不利於被告事實之認定時，即應為有利於被告之認定
    ，更不必有何有利之證據，最高法院五十二年台上字第一三００號判例及三十年
    上字第八一六號判例分別著有明文可資參照。經查：
    （一）本件告訴人甲○○對於本案發生之事實經過，前後所述歧異：告訴人就
    被告二人第一次前去毆打伊之時間，先則於告訴狀及台灣板橋地方法院檢察署檢
    察官九十年五月八日庭訊時，聲稱係九十年一月二十一日晚間七時三十分，經被
    告丙○○答稱當日當班，不可能前去毆打伊後，隨即改口聲稱應係一月二十二日
    （見同日筆錄），其所述發生毆打之時間，前後已有不一。就發生毆打事件之
    地點而言，九十年三月二日之毆打傷害事件，告訴人於提出本件告訴前，向本院
    民事庭聲請暫時保護令，指稱被告乙○○係前往板橋市○○路十三號五樓其住處
    出手傷害伊，嗣於偵查中提出本件告訴，乃改稱案發地點為板橋市○○路二十一
    號七樓其生母沈雪孃住家，其前後說辭復又不一。再就被告為何至告訴人母親
    住所之原因言之：（九十年一月二十二日毆打部分）告訴人先於其九十年三月二
    十三日之告訴狀中稱「被告偕同其母丙○○至告訴人母親住所，因雙方發生口角
    ，被告不分青紅皂白便毆打告訴人」云云，嗣於九十年五月八日偵查中提出之書
    狀，則指稱「被告兩人六合彩賭輸，跑去向媳婦索錢不給重毆」云云，另於其九
    十年四月二十四日偵查中提出之追加告訴暨聲請狀，卻又改稱「乙○○藉以要向
    告訴人索錢為由，逼告訴人返還其所交付告訴人之金錢，．．．．．乙○○聞之
    頓生怒意，即動手毆打告訴人」，末於本院六月二十六日訊問時，則稱被告為談
    離婚之事，始前去伊住所；核告訴人就被告何以前往其母住處，所言前後不一，
    相互歧異，是否可採，已屬有疑。
    （二）再就九十年三月二日發生之毆打傷害部分言之，告訴人就九十年三月二日
    當天，被告乙○○到其住處之原因，固均表示係為洽談離婚之事，但對究係談成
    離婚事宜後毆打於伊，或尚未談成即已出手乙節，卻亦指訴不一：其先則於告訴
    狀表示「製作書面協議」時（核其真意應已談成，並簽署協議書），但嗣卻又謂
    「談判進行中，被告腦羞成怒出手毆打告訴人」，其兩次說詞亦與證人吳銀杏於
    本院所述：「被告進來先寫本票，寫不好就打了」各語，亦相兩歧，蓋被告乙○○如須開立本票，亦應係在完成離婚協議後始需依協議書開立（見被證一），然
    告訴人於本院則稱，離婚協議乃三月二日下午從調解委員會離開，再至一蘇律師
    處洽談不成，轉去板橋文化路某代書事務所簽定云云（見本院九十年六月二十七
    日筆錄），若然，則被告並非前去簽立本票，亦未洽談離婚事宜甚明，足認告訴
    人甲○○及証人吳銀杏所言，均非可採。
    （三）告訴人就毆打所述情狀亦屬前後不一：就九十年一月二十二日部分：告
    訴人與證人沈雪孃於偵查中，均僅證稱被告乙○○毆打告訴人甲○○（參見偵查
    卷之告訴狀），嗣又稱被告丙○○用手捏她（參見九十年五月八日偵訊筆錄），
    於本院審理時，竟謂：被告二人將其壓在地上打，乙○○打伊耳光、踢其肚子，
    還捏她的手，而丙○○則捏伊，且拉扯頭髮，被告乙○○甚至拿出預藏水果刀，
    搖晃揮舞，揚言要殺伊云云（見本院九十年六月二十七日筆錄）；核其說詞前後
    歧異，已不足為據。且衡情而論，果如告訴人於本院所述，被告乙○○將其壓在
    地上打，踢其肚子，捏其手背，與揮舞刀刃各節，衡情均較單純打伊為嚴重，告
    訴人豈有就此嚴重且令人印象深刻之情節，於初次申告時完全略去不提之理？再
    者，被告果如此傷害告訴人，其所受傷害又豈僅有右前臂一、二處之瘀傷及擦傷
    ？足見告訴人所述應非實情。況告訴人向檢、警及本院指述被告二人於九十年一
    月廿二日前去毆打伊時，均未提及二人糾眾前往，僅言及或為離婚或為六合彩賭
    輸索錢不果云云，然告訴人於九十年八月二日之刑事附帶民事起訴追加文內，其
    中第六點卻又載明：「．．．．．過年前一個晚上（即九十年一月廿二日）被告
    丙○○領了十幾個前來毆打甲○○，因為被告丙○○、被告乙○○說台灣沒有法
    律，才會令丙○○如此囂張．．．．．」云云；告訴人多次供述，內容均各自歧
    異，自更難令人採信。就九十年三月二日部分：告訴人於九十年三月六日至板
    橋後埔派出所製作筆錄時稱：「被告用手拖到家中地板用手毆打」，惟其於九十
    年三月二十三日之告訴狀卻僅表示：「（被告）出手毆打告訴人」，針對有無拖
    到地板乙節，已有不同說法，而證人吳銀杏於九十年四月十六日偵查中到庭則謂
    ：「打很厲害，把大理石都撞破了」。另於九十年六月二十六日本院調查時，告
    訴人僅表示被告是用手打，但證人沈雪孃則指稱：被告打耳光、扯頭髮，連眼鏡
    都打破了，證人吳銀杏則謂：打的眼鏡破了，大理石也掉了云云。然依告訴人提
    出之驗傷單所載傷勢，僅頭部外傷、頸部、上背及肢體多處擦挫傷及瘀血（均不
    知範圍多大），果被告確有拖告訴人於地板毆打，或打至大理石掉落，眼鏡破裂
    等情，告訴人身上之傷害豈僅如此？足見告訴人等應有誇大其言之處。況被告當
    日僅一人前往，果發生如渠等所指訴情事，合告訴人及證人吳銀杏、沈雪孃三人
    之力，豈無法制止被告之行為？證人沈雪孃與告訴人復親為母女，衡情而論豈會
    眼睜睜地看著告訴人遭人毆打，而未前去制止，如此豈符合常人之經驗法則？
    （四）被告乙○○稱九十年三月二日事件發生之經過及原委，係被告乙○○在前
    去調解委員會協調雙方離婚事宜前，先與岳母（林沈雪孃）約好探望幼子，而告
    訴人一見被告前來，卻雙手拉扯被告頭髮並將頭壓低及地，被告乙○○見促請停
    手無效，為防衛起見，亦反手拉住告訴人頭髮，俾便一同放手，嗣兩人處理完相
    互拉扯頭髮之事後，還前去調解委員會協調，待協調不成，又轉往律師及代書處
    ，及至當日晚間始簽妥離婚協議書（但至今未登記），上開所述，除毆打與否乙
    節外，告訴人到庭亦無異意（參見本院九十年六月廿七日訊問筆錄）。
    （五）告訴人雖提出驗傷單二紙，以證明其確遭被告毆打成傷，惟該二紙傷單之
    就診驗傷日期，均與其所指案發日期有一周以上之差距，則傷單內表彰之傷勢是
    否確為被告造成，亦容屬可疑，而告訴人於此期間內，是否與他人恩怨，造致傷
    害，亦不得而知，況告訴人於板橋後埔派出所自承係為了提出告訴才去驗傷，則
    告訴人是否因他故受傷，亦未可知。是亦非可僅以驗傷診斷證明書二紙，即認被
    告傷害之犯行。
    （六）告訴人所提出之切結書二份，其中八十八年二月十二日之切結書固載明被
    告乙○○承諾不再賭博各語，惟被告乙○○辯稱係因告訴人臨盆在即，被告乙○○不願其因情緒過度激動而影響胎兒，或於生產過程發生意外，始無奈同意依告
    訴人之意簽定等語，無論其內容是否屬實，與本件犯行實無關聯；至八十九年一
    月三十日傷害之切結書，被告乙○○辯稱係經辯護人閱卷後始初次與聞，該紙切
    結書除其上印文，因告訴人長期保管被告印章、存褶，而得能自行蓋用其上外，
    無一為被告筆跡，即便連被告乙○○三字，亦非出自被告之手等語，是該紙切結
    書之真實性既屬有疑，自不得僅以該紙切結書即認被告乙○○之傷害犯行。此外
    ，復查無其他積極確切之證據足資認定被告乙○○、丙○○有何傷害之犯行，既
    不能證明被告犯罪，依右開說明，自應依法為被告無罪之諭知。
據上論斷，應依刑事訴訟法第三百零一條第一項，判決如主文。
本案經檢察官李嘉明到庭執行職務
中      華      民      國      九十      年     十一     月      一    日
                                  臺灣板橋地方法院刑事第一庭
                                      法  官    胡  堅  勤
右正本證明與原本無異。
如不服本判決，應於判決送達後十日內，向本院提出上訴狀。
                                      書記官    劉  文  美
中      華      民      國      九十      年     十一     月      一    日


司法院資訊處製作；財團法人民間司法改革基金會備份。
